臺灣臺北地方法院交通事件裁定　　　　 96年度交聲字第911號
　　原處分機關　臺北市交通事件裁決所
　　聲明異議人
　　即受處分人　甲○○
上開受處分人因違反道路交通管理處罰條例案件，對臺北市交通
事件裁決所於中華民國九十六年八月一日所為之處分（北市裁二
字第裁二二—ＣＧ0000000號），聲明異議，本院裁定如
下：
    主  文
原處分撤銷。
甲○○汽車駕駛人，行車速度，超過規定之最高時速，處罰鍰新
臺幣壹仟肆佰元，並予記違規點數壹點。
    理  由
一、按道路交通管理處罰條例所用名詞「車輛」，係指在道路上
    以原動機行駛之汽車（包含機器腳踏車）或以人力、獸力行
    駛之車輛，而道路交通安全規則所用名詞「汽車」，係指在
    道路上不依軌道或電力架線而以原動機行駛之車輛（包含機
    器腳踏車）；按汽車駕駛人，行車速度，超過規定之最高時
    速者，處新臺幣（下同）一千二百元以上二千四百元以下罰
    鍰；汽車駕駛人有道路交通管理處罰條例第四十條第一項情
    形者，除依原條款處罰鍰外，並予記違規點數一點，道路交
    通管理處罰條例第三條第八款、道路交通安全規則第二條第
    一項第一款、道路交通管理處罰條例第四十條第一項、第六
    十三條第一項第一款分別定有明文。次按騎乘機器腳踏車違
    反道路交通管理處罰條例第四十條事件，駕駛人行車速度，
    超過規定之最高時速二十公里以上，期限內繳納罰鍰或到案
    聽候裁決者，處一千四百元罰鍰，亦為違反道路交通管理事
    件統一裁罰基準及處理細則第二條第二項所明定。
二、本件聲明異議人即受處分人甲○○於民國九十六年四月二十
    六日下午二時三十七分許，騎乘車牌號碼為ＣＭＡ—三三八
    號重型機車往板橋方向行經最高速限時速五十公里之臺北縣
    樹林市○○路二九○號前時，以時速七十公里之速度行駛，
    為臺北縣警察局李宗民警員以非固定式科學儀器測速並拍攝
    照片一張，乃以受處分人違反道路交通管理處罰條例第四十
    條之規定，逕行開立北縣警交字第ＣＧ0000000號舉
    發通知單，並指定應於九十六年六月十六日前繳納罰鍰或前
    往原處分機關即臺北市交通事件裁決所聽候裁決，經受處分
    人依限申述，原處分機關認聲明異議人確有上開交通違規行
    為，乃依據道路交通管理處罰條例第四十條之規定裁處一千
    四百元罰鍰之裁決。
三、依據受處分人具狀所陳，其對曾於上開時間以時速七十公里
    之速度駕駛上開車輛行經上開地點，且上開地點之最高時速
    限制為時速五十公里等情固不否認，惟矢口否認有何交通違
    規行為，並辯稱：伊駕車行經上開地點前一百公尺處並未看
    到任何「常有測速照相」之告示牌云云。經查，
  (一)本案受處分人為警使用非固定式科學儀器測得以時速七十公
    里之速度經過之地點為往板橋方向臺北縣樹林市○○路二九
    號前，而上開路段之最高時速限制為時速五十公里等情，為
    受處分人所不否認，並有採證照片一張及承辦警員提出之現
    場圖及現場照片二張在卷可資佐證，上開事實自堪信為真實
    。
  (二)按汽車駕駛人經以科學儀器取得證據資料證明其行為違規者
    ，當場不能或不宜攔截製單舉發者，得逕行舉發，前項第七
    款之科學儀器應採固定式，並定期於網站公布其設置地點，
    但汽車駕駛人之行為屬行車速度超過規定之最高速限或低於
    規定之最低速限者，不在此限；對於前項第九款之違規行為
    ，採用固定或非固定式科學儀器取得證據資料證明者，於一
    般道路須至少於一百公尺，於高速公路、快速公路須至少於
    三百公尺前，明顯標示之，道路交通管理處罰條例第七條之
    二第一項第七款、第二項第九款及第三項分別定有明文。而
    本案違規地點前方三百七十公尺處即接近臺北縣樹林市○○
    路六三七號之中央分隔島處立有「常有測速照相」、時速限
    制五十公里之交通標誌，且交通標誌甚為明確等情，業經承
    辦警員提出現場圖及現場照片三張在卷可參，而受處分人並
    未提出其他證據資料以佐其說，是依據前開規定，本案舉發
    受處分人超速行駛之交通違規之過程，於法並無不合，受處
    分人上開辯解，並無依據，尚難憑採。
  (三)綜上所述，受處分人確有於上開時間騎乘上開機車以時速七
    十公里行經最高速限為五十公里之上開地點之交通違規行為
    ，堪以認定。從而，原處分機關依道路交通管理處罰條例第
    四十條規定裁處一千四百元之罰鍰，固非無見，惟依據前開
    之規定，受處分人有違反道路交通管理處罰條例第四十條之
    行為者，尚須依同條例第六十三條第一項第一款之規定並予
    記違規點數一點，原處分機關漏未於裁決書之處罰主文欄上
    記載記違規點數一點，即難認為允恰，本件受處分人之異議
    雖無理由，惟原處分既有不當，自應由本院將原處分撤銷，
    並依據道路交通管理處罰條例第四十條、第六十三條第一項
    第一款之規定，裁處如主文所示，以資適法。
據上論斷，應依道路交通案件處理辦法第二十條前段，裁定如主
文。
中　　華　　民　　國　　96　　年　　8 　　月　　22　　日
                        臺灣臺北地方法院交通法庭
                            法  官  唐于智
上正本證明與原本無異。
如不服本裁定，應於裁定送達後5 日內向本院提出抗告狀。
                            書記官  李玟郁
中　　華　　民　　國　　96　　年　　8 　　月　　27　　日
